臺灣士林地方法院民事判決　九十一年度重訴字第五六一號
　　原　　　告　　丁○○
　　被　　　告　　乙○○
　　被　　　告　　甲○○
　　訴訟代理人　　丙○○
當事人間刑事附帶民事訴訟請求損害賠償事件，經本院刑事庭裁定移送本院士林簡
易庭調解，因調解不成立而移由本院審理，本院判決如左：
被告應給付原告新台幣貳佰肆拾貳萬柒仟零柒拾捌元及自九十年十二月十一日起至清
償日止，按年息百分之五計算之利息。
原告其餘之訴駁回。
訴訟費用由被告連帶負擔四分之一；餘由原告負擔。
本判決第一項於原告以新台幣捌拾壹萬元供擔保後，得假執行。
原告其餘假執行之聲請駁回。
甲、原告方面：
一、聲明：
　(一)被告應連帶給付原告新台幣（下同）一千一百零一萬二千一百二十六元，及自訴
　　狀繕本送達被告之翌日起至清償日止，按年息百分之五計算之遲延利息。
　(二)原告願供擔保，請准予宣告假執行。
二、陳述：
　(一)被告丙○○於民國八十九年十二月二十五日零時四十分許，駕駛車牌號碼ＫＸ九
　　七九九號自小客車，沿台北市○○區○○路二段一三０巷由南向北方向行駛，至
　　該路段與石牌路二段交叉路口巷西左轉時，理應注意車輛行駛至無號誌交叉路口
　　時，轉彎車應暫時讓直行車先行，且依當時情形，又無不能注意之情事，竟疏未
　　注意暫停，貿然快速左轉，致原告由東向西方向直行所騎乘之機車，被其撞擊倒
　　地，造成原告受有顏面骨骨折、顱內出血、顱底骨折併腦脊髓液鼻漏、左側橈骨
　　骨折、下排牙齒五顆脫落及右眼失明等重傷害，刑事部分，業經檢察官以九十年
　　度偵第四三０八提起公訴在案。
　(二)查原告受此重大傷害，身體、財產及精神上均遭受嚴重損失，如左列：
　　(1)醫院治療相關費用：
　　　榮民總醫院住院醫療費六十七萬七千九百四十四元。
　　　住院看護費自八十九年十二月二十五日起共三十二天每日二千二百元共七萬
　　　　零四百元。
　　　住返醫院車資三千七百元。
　　　牙齒植牙費用及顏面骨折矯正手術治療費五十萬元。
　　(2)精神上損害賠償金二十萬元。
　　(3)喪失工作能力損害賠償金為九百四十四萬七千元：因右眼已完成喪失眼力成為
　　　殘障，今後終生無法擔任正常工作，按政府規定基本工資每月為一萬六千七百
　　　五十元，計算至六十五歲退休為準，原告自十九歲起至六十歲止共四十一年。
　(三)因被告於本件侵權行為時尚未成年，依民法第一百八十七條第一項規定其父母及
　　法定代理人應負連帶賠償責任。
三、證據：提出榮民總醫院醫療收據十九張、榮民總醫院住院證明書二張、統一發票
　　十五張、計程車收據九張、榮民總醫院停車收據一張、榮民總醫院診斷書二張為
乙、被告方面：
一、聲明：
　(一)請求駁回原告之訴及假執行之聲請。
　(二)訴訟費用由原告負擔。
二、陳述：對於車禍肇事不爭執，但是肇事責任各半。原告僅一眼喪失眼力，工作減
　　損部分不應當以全部薪資計算，且只能計算至五十五歲。
丙、本院依職權調閱本院九十年度交易字第二○九號刑事卷証。
　　理　　由
一、原告起訴主張：被告丙○○因過失駕車未依規定左轉，致撞及原告受有傷害，爰
　　依民法侵權行為規定，請求支出費用、工作損失及精神上損害，合計一千一百零
　　三萬二千三百七十六元及遲延利息；被告則以原告與有過失、工作減損不應以全
　　薪計算，且應算至五十五歲等語資為抗辯。
二、被告丙○○於民國八十九年十二月二十五日凌晨零時四十分許，駕駛車牌號碼Ｋ
　　Ｘ─九七九九號自小客車，沿台北市○○區○○路二段一三０巷由南向北方行駛
　　，行至該路段與石牌路二段交岔路口欲向西左轉時理應注意車輛行駛至無號誌交
　　岔路口時，應注意轉彎車應暫停讓直行車先行，而依當時天候晴、夜間有照明、
　　路面乾燥、無缺陷、無障礙、視距良好等情形，並無不能注意之情事，竟疏未注
　　意暫停，貿然左轉，適有疏未注意車前狀況，隨時採取必要之安全措施之原告丁
　　○○騎乘車牌號碼ＰＴＺ─二一二號之重型機車由東往西駛至，因煞車不及，致
　　原告丁○○機車車頭撞擊被告丙○○所駕駛自小客車之右後輪葉子板而人車倒地
　　，原告丁○○因此受有顏面骨骨折、顱內出血、顱底骨折併腦脊髓液鼻漏、左側
　　橈骨骨折、下排牙齒五顆脫落及右眼失明等重傷害，被告丙○○肇事後於台北市
　　政府警察局北投分局員警孔昭明前往現場處理時，當場承認肇事，自首而接受裁
　　判，經本院判決被告丙○○過失傷害人致重傷確定之事實，此為兩造所不爭執，
　　並經本院調閱本院九十年度交易字第二○九號刑事卷証，查核屬實。按汽車行駛
　　至無號誌交岔路口，支線道車應暫停讓幹線道車先行，道路交通安全規則第一百
　　零二條第一項第二款定有明文，而石牌路二段與該路段一三０巷係無號誌之交岔
　　路口，有道路交通事故現場調查報告表附前揭刑事卷可稽，而被告丙○○欲轉彎
　　當時，應讓原告之機車先行，且當時天候晴、夜間有照明、路面乾燥、無缺陷、
　　無障礙、視距良好等情形，有道路交通事故現場調查報告表可稽，並無不能注意
　　之情事，被告丙○○竟疏未注意，其有過失應可認定。
三、按因故意或過失，不法侵害他人之權利者，負損害賠償責任；無行為能力人或限
　　制行為能力人，不法侵害他人之權利者，以行為時有識別能力為限，與其法定代
　　理人連帶負損害賠償責任，不法侵害他人之身體或健康者，對於被害人因此喪失
　　或減少勞動能力，或增加生活上之需要時，應負損害賠償責任；不法侵害他人之
　　身體、健康、名譽、自由、信用、隱私、貞操，或不法侵害其他人格法益而情節
　　重大者，被害人雖非財產上之損害，亦得請求賠償相當之金額，民法第一百八十
　　四條第一項前段、第一百八十七條第一項、第一百九十三條第一項、第一百九十
　　五條第一項前段分別定有明文。本件原告讓確係因被告丙○○之行為，致其身體
　　受有傷害，已如前述，是原告自得依前揭規定請求被告丙○○賠償。又被告丙○
　　○係七十年一月十八日生，於行為之八十九年十二月二十五日，未滿二十歲，為
　　限制行為能力人，行為當時亦有識別能力，則其法定代理人即被告丙○○之父被
　　告乙○○、母甲○○，應與被告丙○○連帶負賠償之責。
四、原告請求被告賠償費用，是否應予准許，分述如次：
　(一)醫療費、看護費、車資部分：
　　原告主張醫療費六十七萬七千九百四十四元、看護費七萬零四百元、車資三千七
　　百元，業據提出榮民總醫院醫療收據十九張、榮民總醫院住院證明書二張、計程
　　車收據九張、榮民總醫院診斷書二張為証，被告亦均不爭執，應予准許。
　(二)植牙及顏面骨折矯正手術部分：
　　原告主張應賠償五十萬元，被告不爭執，應予准許。
　(三)住院期間停車費、自付費用部分：
　　原告捨棄住院期間停車費九百九十元、自付費用一萬二千零九十二元，應予駁回
　　。
　(四)減少工作損失部分：
　　(1)本件原告主張受傷致右眼完全喪失眼力成為殘障，今後終生無法擔任正常工作
　　　被告應按政府規定之基本工資一萬六千七百五十元計算，自二十二歲至退休六
　　　十歲之工資九百四十四萬七千元等語。經查：
　　　原告主張計算其勞動能力至六十歲，參酌勞動基準法第五十四條規定，年滿
　　　　六十歲者雇主得強制其退休，應認原告主張其勞動能力至六十歲，為有理由
　　　　，被告辯稱計算原告勞動能力至五十五歲，應不足採。兩造復同意自原告二
　　　　十二歲六月畢業時，起算工作年資（見九十一年十一月十五日言詞辯論筆錄
　　　　第四頁），則算至六十歲止，其勞動年數約為三十八年（四捨五入）。
　　　原告因本件車禍，經於八十九年十二月二十六日及九十年一月三日二次會診
　　　　眼科，並於九十年二月二日門診複查，檢查發現該病患右眼視又為無光感，
　　　　右眼已無視覺機能，有九十年八月二十八日（九十）北總行字第○八四三一
　　　　號行政院退除役官兵輔導委員會臺北榮民總醫院函除上述刑事案卷可証。
　　　對照勞工保險條例第五十三條附表之「勞工保險殘障廢給付標準表」中所示
　　　　障害情形，「一目失明者」其殘廢等級為第八級。再參酌學者論著所列之各
　　　　殘廢等級喪失或減少勞動能力比率表（請見曾隆興著，現代損害賠償法論，
　　　　七十三年十二月初版，第二五八頁），殘廢等級第八級，減少勞動能力之比
　　　　率為百分之六十一點五二，故原告請求勞動能力減少比率按百分之六十一點
　　　　五二計算，被告抗辯不應當以全部薪資計算工作損失，應可採信。而被告對
　　　　原告主張按基本工資每月一萬六千七百五十元計算，無意見，則以原告其勞
　　　　動年數為三十八年，計算減少勞動能力之損失，依年別單利百分之五複式霍
　　　　夫曼係數表，三十八年之係數為二○．00000000，扣除中間利息，
　　　　其一次所得請求減少勞動能力之損害共計二百五十九萬三千零八十六元（
　　　　16750×12×61.52%×20.00000000=0000000，元以下四捨五入）。
　　(2)是以，原告請求勞動能力之損害，於二百五十九萬三千零八十六元之範圍內為
　　　有理由，逾此範圍，應予駁回。
　(五)精神慰撫金部分：
　　原告主張其右眼失明成為殘障，身心嚴重受挫，精神痛苦不已，請求賠償精神慰
　　撫金二十萬元，本院斟酌原告所傷害之部位、程度、對日後影響等實際情況，及
　　兩造身分、地位、資力等事項，認原告請求之慰撫金二十萬元為公允，應予准許
　　。
　(六)綜合上述各項，原告得請求之金額為四百零四萬五千一百三十元部分（677944
　　+70400+3700+500000+0000000+200000＝0000000），應予准許，逾此部分之請求
　　，為無理由，不應准許。
五、按損害之發生或擴大，被害人與有過失者，法院得減輕賠償金額，或免除之，民
　　法第二百十七條第一項定有明文。查肇事之石牌路二段一三０巷之寬度約寬七點
　　七公尺（詳交通事故現場調查報告表），且自被告丙○○肇事後自小客車停放之
　　位置及車損部位顯示，肇事時自小客車已至石牌路二道段一三○巷左轉至石牌路
　　二段東向西外側車道，而原告於刑案偵審時供稱其時速約二十公里，依汽車行駛
　　距離及反應距離一覽表所載，其反應距離為僅為四點一六公尺，應有足夠反應之
　　距離與時間，原告竟未能及時發現被告丙○○之自小客車，猶稱因太暗無法發現
　　，而撞及該車右後輪葉子板之情狀，原告顯未依道路交通安全規則第九十四條第
　　三項之規定，注意車前狀況，並隨時採取必要之安全措施，即台北市交通局覆議
　　時亦同此認定，有九十一年二月二十五日台北市交通局函檢附台北市車輛事故鑑
　　定覆議意見書附刑事卷足參，原告與有過失至明。本院斟酌兩造違反道路交通安
　　全規則嚴重情形、兩造預防事故發生之可能性造成侵權行為結果之主動性，及原
　　告所受損害等情狀，本院認被告、原告對本件車禍所應負擔之責任，應分別為十
　　分之六與十分之四。徵諸前揭說明，原告就上開損害僅能向被告請求二百四十二
　　萬七千零七十八元（0000000×6／10＝0000000）。
六、從而，原告依侵權行為及法定代理人連帶責任之法律關係，請求被告連帶給付二
　　百四十二萬七千零七十八元及自起訴狀繕本送達翌日即九十年十二月十一日均至
　　清償日止，按年息百分之五計算之遲延利息，為有理由，應予准許，逾此部分之
　　請求，為無理由，應予駁回。
七、原告陳明願供擔保，聲請宣告假執行，經核其勝訴部份，核無不合，爰酌定相當
　　之擔保金額宣告之；其餘假執行之聲請，因訴之駁回而失所附麗，不予准許。
八、據上論結，本件原告之訴為一部有理由，一部無理由，依民事訴訟法第七十九條
　　但書、第八十五條第二項、第三百九十條第二項判決如主文。
中　　　華　　　民　　　國　　九十一　　年　　 十一　　 月　　二十九　　日
                                        臺灣士林地方法院民事第一庭
~B法　　　官　陳雅玲
右為正本，係照原本作成。
如對本判決上訴須於判決送達後廿日內向本院提出上訴狀。
中　　　華　　　民　　　國　　九十一　　年　　 十二　　 月　　  三  　　日
~B法院書記官　黃惠苹
